臺灣台中地方法院民事判決　九十一年度重訴字第四○七號
　　原　　　告　臺中商業銀行股份有限公司
　　法定代理人　蔡裕芳
　　訴訟代理人　丙○○
　　　　　　　　丁○○
　　特別代理人　甲○○
右當事人間請求清償借款事件，本院判決如左：
    主    文
被告乙○○、丁○○、甲○○應連帶給付原告新台幣柒佰貳拾貳萬貳仟肆佰陸拾元及
如附表編號一所示之利息暨違約金。
被告乙○○、丁○○另應連帶給付原告新台幣貳佰捌拾伍萬壹仟貳佰伍拾玖元及如附
表編號二所示之利息暨違約金。
原告其餘之訴駁回。
訴訟費用由被告乙○○、丁○○、甲○○連帶負擔十分之七，餘由被告乙○○、丁○○連帶負擔。
本判決原告勝訴部分，於原告以新台幣貳佰肆拾萬元，為被告乙○○、丁○○、甲○○供擔保；另以新台幣玖拾伍萬元，為被告乙○○、丁○○供擔保，均得假執行。
原告其餘假執行之聲請駁回。
    事    實
甲、原告方面：
一、聲明：求為判決被告應連帶給付原告新台幣一千零七萬三千七百十九元及如附表
    所示之利息暨違約金，並陳明願供擔保，請准宣告假執行。
二、陳述：被告乙○○邀同被告丁○○、甲○○為連帶保證人，先後向原告借款二筆
    ，每筆借款之借款金額、借款日期、約定清償日期、利率均如附表所示，並約定
    遲延履行時，除按上開利率計息外，逾期在六個月以內者，按約定利率百分之十
    ，逾期超過六個月以上部份，按約定利率百分之二十計付違約金。詎前開借款利
    息分別自如附表所示利息起算日起即未按期繳納，且借款期限屆至後，除為部分
    清償外，尚有如附表所示之借款餘額、利息暨違約金未獲清償，為此爰依消費借
    貸及連帶保證契約之法律關係，請求被告連帶給付如聲明之借款餘額及利息暨違
    約金。
三、證據：提出借據二件、印鑑卡一件，聲請國防部憲兵司令部為筆跡鑑定。
乙、被告方面：
一、被告乙○○未於言詞辯論期日到場，亦未提出書狀作何聲明或陳述。
二、被告被告丁○○、甲○○未於最後言詞辯論期日到場，據其以前之聲明陳述如后
    。
(一)、聲明：求為判決駁回原告之訴及假執行之聲請。
(二)、陳述：如附表所示二筆借款借據上「丁○○」的簽名均為被告丁○○之筆跡，
      惟其上之印章不清楚是否為被告丁○○所有；如附表編號一所示借款之借據借
      據連帶保證人欄上之簽名雖係被告甲○○所簽，但不清楚當初為何會簽名，其
      上之印章亦不清楚是否為被告甲○○所有；另如附表編號二所示借款借據連帶
      保證人欄上之簽名並非則被告甲○○所簽，印章亦非被告甲○○所有。
  　　理　　由
一、被告受合法通知，無正當理由，分別未於言詞辯論期日  (被告乙○○部分)、最
    後言詞辯論期日  (被告丁○○、甲○○部分)到場，核無民事訴訟法第三百八十
    六條各款所列情形，爰依原告之聲請，由其一造辯論而為判決。
二、原告主張被告乙○○邀同被告丁○○、甲○○為連帶保證人，向原告借得如附表
    編號一所示款項；另邀同被告丁○○為連帶保證人，向原告借得如附表編號二所
    示款項，各筆借款之借款金額、借款日期、約定清償日期、利率均如附表所示，
    並約定有違約金，前開借款利息分別自如附表所示利息起算日起即未按期繳納，
    且借款期限屆至後，除為部分清償外，尚有如附表所示之借款餘額、利息暨違約
    金未獲清償之事實，業據原告提出與所述情節相符之借據二件為證，而如附表編
    號一所示借款借據上被告丁○○、甲○○簽名之真正；如附表編號二所示借款借
    據上被告丁○○簽名之真正，亦分別為被告丁○○、甲○○自認在卷，被告丁○○雖辯稱：二紙借據上之印章不清楚是否為伊所有云云；被告甲○○則辯稱：不
    清楚當初為何會簽名，其上之印章亦不清楚是否為伊所有云云。惟查：當事人主
    張有利於己之事實，就其事實有舉證責任；又私文書經本人或其代理人簽名者，
    推定為真正，民事訴訟法第二百七十七條前段、第三百五十八條第一項分別定有
    明文，被告丁○○既自認原告所提如附表所示二紙借款借據簽名之真正；被告甲○○則自認原告所提如附表編號一所示借款借據簽名之真正，自應推定原告所提
    前揭文書為真正，而被告甲○○否認知悉所簽具文書之內容云云，揆諸舉證責任
    分配之法則，自應由被告甲○○就該有利於己之事實負舉證責任，惟被告甲○○
    就該事實未能舉證以實其說，其空言否認知悉簽具文書之內容，顯無足採。另如
    附表編號一所示借款借據上被告丁○○、甲○○之簽名；如附表編號二所示借款
    借據上被告丁○○之簽名，既均為真正，其上之印章是否真正，於連帶保證契約
    之有效成立，已不生影響，自堪信原告該部分之主張為真實。
三、稱消費借貸者，謂當事人一方移轉金錢或其他代替物之所有權於他方，而約定他
    方以種類、品質、數量相同之物返還之契約；又稱保證者，謂當事人約定，一方
    於他方之債務人不履行債務時，由其代負履行責任之契約，民法第四百七十四條
    第一項及第七百三十九條分別訂有明文。另按保證債務之所謂連帶，係指保證人
    與主債務人負同一債務，對於債權人各負全部給付之責任者而言，此就民法第二
    百七十二條第一項規定連帶債務之文意參照觀之甚明，最高法院四十五年台上字
    第一四二六號判例可資參照；而連帶債務之債權人，依同法第二百七十三條第一
    項規定，得對債務人中之一人或數人或其全體，同時或先後請求全部或一部之給
    付。原告主張被告乙○○以被告丁○○、甲○○為連帶保證人，向原告借得如附
    表編號一所示款項；另以被告丁○○為連帶保證人，向原告借得如附表編號二所
    示款項未依約清償，已如前述，則主債務人之被告乙○○與擔任如附表編號一所
    示借款之連帶保證人被告丁○○、甲○○；擔任如附表編號二所示借款之連帶保
    證人被告丁○○，自應分別負同一清償責任。從而，原告本於消費借貸及連帶保
    證契約之法律關係，訴請被告乙○○、丁○○、甲○○連帶給付如主文第一項；
    被告乙○○、丁○○連帶給付如主文第二項所示之借款餘額及利息暨違約金，為
    有理由，應予准許。
四、原告另主張被告甲○○亦係如附表編號二所示借款之連帶保證人，就該借款債務
    亦應負連帶保證人責任云云，為被告甲○○否認，辯稱：如附表編號二所示借款
    借據連帶保證人欄上之簽名非伊所簽，其上之印章亦非伊所有等語。經查：私文
    書應由舉證人證其真正，民事訴訟法第三百五十七條前段定有明文；民事訴訟法
    第三百五十八條關於私文書經本人或其代理人簽名、畫押、蓋章或按指印者，推
    定為真正之規定，須其簽名、畫押、蓋章或按指印係本人或其代理人為之，在當
    事人間已無爭執或經舉證人證明者，始得適用 (最高法院十九年上字第三八五號
    、四十二年台上字第一七０號判例、二十八年上字第十號意旨參照) 。原告主張
    被告甲○○曾擔任如附表編號二所示借款連帶保證人之事實，雖據其提出如附表
    編號二所示借款借據一件為證，惟被告甲○○就該借據上之簽名及蓋章既均否認
    為其所有，揆諸上揭法條及判例意旨，自應由主張該借據上被告甲○○簽名蓋章
    為真正之原告負舉證之責。惟如附表編號二所示借款借據連帶保證人欄上「甲○○」之蓋章，經與原告提出可信為真正之印鑑卡上、如附表編號一所示借款借據
    連帶保證人欄上「甲○○」之印章以肉眼相互比對，並非相同；又其上之簽名字
    跡經送請國防部憲兵司令部鑑定，由該司令部以初步觀察法、特徵歸納比對法鑑
    定結果，認為如附表編號二所示借據上「甲○○」簽名字跡之書寫個性、慣性及
    特徵均與被告甲○○自認簽名為真正之印鑑卡及原告所提出之如附表編號一所示
    借款借據上之簽名不相符，此有該司令部刑事鑑識中心九十一年九月十八日   (
    九一) 綱得字第一二三一０號鑑驗通知書一紙在卷可佐，自難認被告甲○○曾於
    如附表編號二所示借款借據上簽名蓋章。此外，原告復未能另行舉證以資證明原
    告與被告甲○○間確曾就如附表編號二所示借款借據上所載之債務成立連帶保證
    契約，從而原告主張被告甲○○就如附表編號二所示債務亦應負連帶保證責任云
    云，洵屬無據，應予駁回。
五、原告陳明願供擔保聲請宣告假執行，就原告勝訴部分，經核無不合，爰分別酌定
    相當之擔保金額准許之，至原告敗訴部分，其假執行之聲請已失所附麗，應併予
    駁回。
六、本件事實已臻明確，兩造其餘攻擊防禦及證據調查，均與本案之判斷不生影響，
    自勿庸一一審酌論列，併此敘明。
據上論結，本件原告之訴為一部有理由，一部無理由，依民事訴訟法第三百八十五條
第一項前段、第七十九條但書、第八十五條第一項但書、第二項、第三百九十條第二
項，判決如主文。
中　　　華　　　民　　　國　　九十一　　年　　十一　月　　十四        　日
                              臺灣臺中地方法院民事第一庭
　　　　　　　　　　　　　　　　　　~B法　　　官　劉長宜
如對本判決上訴，須於判決送達後廿日內向本院提出上訴狀。
中　　　華　　　民　　　國　　九十一　　年　　十一　月　　十四        　日
　　　　　　　　　　　　　　　　　　~B法院書記官
~F0
  附表：(單位：新台幣)
┌──┬─────┬─────┬──────┬──┬────┬─────┬──────┬────┬─────┐
│編號│借款金額  │借款日期  │約定清償日期│利率│借款餘額│利息起算日│違約金起算日│利息    │違約金    │
│    │          │          │            │    │        │          │            │        │          │
├──┼─────┼─────┼──────┼──┼────┼─────┼──────┼────┼─────┤
│  一│00000000  │81.10.07  │82.10.07    │11% │0000000 │83.01.20  │83.02.21    │自利息起│自違約金起│
│    │          │          │            │    │        │          │            │算日起至│算日起六個│
│    │          │          │            │    │        │          │            │清償日止│月以內依上│
├──┼─────┼─────┼──────┼──┼────┼─────┼──────┤，按上開│開利率百分│
│  二│ 0000000  │81.10.09  │84.10.09    │12.5│0000000 │82.10.15  │82.11.16    │利率計算│之十，超過│
│    │          │          │            │%   │        │          │            │        │六個月部分│
│    │          │          │            │    │        │          │            │        │依上開利率│
│    │          │          │            │    │        │          │            │　　　　│百分之二十│
│    │          │          │            │    │        │          │            │        │計算      │
└──┴─────┴─────┴──────┴──┴────┴─────┴──────┴────┴─────┘
